最高法院民事判決　　　　　　九十六年度台上字第二二三三號
上　訴　人　丙○○
訴訟代理人　呂理胡律師
　　　　　　洪榮彬律師
被 上訴 人　甲○○
　　　　　　乙○○
上列當事人間請求損害賠償事件，上訴人對於中華民國九十五年
五月二十四日台灣高等法院第二審更審判決（九十五年度上更(一)
字第一０號），提起上訴，本院判決如下：
    主  文
原判決除假執行部分外廢棄，發回台灣高等法院。
    理　由
本件上訴人主張：被上訴人前聲請台灣桃園地方法院（下稱桃園
地院）以九十一年度全字第二五二０號裁定禁止伊行使永全證券
股份有限公司（下稱永全公司）之董事長職權（下稱系爭暫時狀
態處分），並由該法院民事執行處（下稱執行法院）於民國九十
一年八月五日以九十一年度執全字第二一四一號實施強制執行，
迨至系爭暫時狀態處分之本案訴訟判決被上訴人敗訴確定後，執
行法院始因被上訴人聲請撤銷系爭暫時狀態處分裁定及撤回該暫
時狀態處分之強制執行，而於九十二年五月六日撤銷強制執行所
發執行命令。依民事訴訟法第五百三十八條之四、第五百三十三
條及第五百三十一條第一項之規定，伊自得請求被上訴人賠償自
九十一年八月六日起至九十二年五月五日止不能向永全公司領取
之薪資、職務加給及中秋節獎金、第四季團體獎金、年終獎金等
損害共新台幣（下同）二百四十萬元等情，爰求為命被上訴人甲
○○或乙○○給付二百四十萬元，及自起訴狀繕本送達翌日起計
付法定遲延利息之判決（未繫屬本院者，不予贅述）。
被上訴人則以：上訴人主張其領取薪資、職務加給及獎金之依據
，並非章程或股東會決議，依公司法第一百九十六條之規定，上
訴人本無請求永全公司為上開給付之權利。而上開法條既有董事
報酬之規定，即無民法相關規定之適用。況永全公司股東會並無
怠於議定董事長之報酬，且該公司就此項報酬亦無何習慣形成，
與民法第五百四十七條所定情形不符。又永全公司九十一年三月
六日股東臨時會決議解任董事長黃建亨之職務，已經法院判決撤
銷確定，並溯及至決議時為無效，則該公司自九十年五月底起至
九十三年五月底止之董事長應為黃建亨，並非上訴人，其請求賠
償不能向永全公司領取報酬之損害，為無理由等語，資為抗辯。
原審將第一審就上開部分所為被上訴人敗訴判決廢棄，改判駁回
上訴人之訴，係以：被上訴人前聲請桃園地院裁定准為系爭暫時
狀態處分，並由執行法院於九十一年八月五日實施強制執行，迨
至系爭暫時狀態處分之本案訴訟判決被上訴人敗訴確定後，執行
法院始因被上訴人聲請撤銷系爭暫時狀態處分裁定及撤回該暫時
狀態處分之強制執行，而於九十二年五月六日撤銷強制執行所發
執行命令之事實，有民事裁定及確定證明書、執行命令及撤銷通
知、民事判決及確定證明書等件可稽，且為兩造所不爭執，固屬
真實。惟按聲請定暫時狀態處分之債權人受本案訴訟敗訴判決確
定，債務人並不當然可依民事訴訟法第五百三十一條之規定，請
求損害賠償，必債權人之請求有自始不當之情形，始有上開法條
之適用。而被上訴人據以聲請系爭暫時狀態處分之原因，即上訴
人連續侵占業務上持有之退佣費及永全公司發給員工之伙食費，
既非全然無稽，有起訴書及刑事判決可憑，自難認被上訴人聲請
該暫時狀態處分有何自始不當之情事。故系爭暫時狀態處分之本
案訴訟嗣雖判決被上訴人敗訴確定，上訴人仍不得依民事訴訟法
第五百三十一條之規定，對被上訴人請求賠償。次按債務人須因
假處分受有損害，且損害與假處分之間具有因果關係，始得請求
債權人賠償。查永全公司九十一年三月六日股東臨時會決議解任
董事兼董事長黃建亨之職務，已經法院判決撤銷確定，而撤銷股
東會決議之訴獲勝訴判決確定，具有對世之效力，且使股東會決
議溯及失其效力，則黃建亨於九十三年五月二十六日任期屆滿前
，仍為永全公司之董事長。因此永全公司董事會於九十一年五月
十四日再選上訴人為董事長，並非合法，上訴人主張其受有自九
十一年八月六日起至九十二年五月五日止不能領取董事長薪資、
職務加給及獎金之損害共二百四十萬元，而請求被上訴人賠償，
非屬正當。綜上所述，上訴人請求被上訴人甲○○或乙○○給付
二百四十萬元及自起訴狀繕本送達翌日起算之法定遲延利息，難
謂有據，不應准許等詞，為其判斷之基礎。
惟按定暫時狀態處分之裁定，因債權人之聲請而撤銷者，債務人
得請求債權人賠償因定暫時狀態處分或供擔保所受之損害，此觀
民事訴訟法第五百三十八條之四、第五百三十三條及第五百三十
一條第一項規定即明。查系爭暫時狀態處分之裁定乃被上訴人聲
請桃園地院以九十二年度全聲字第七一號裁定撤銷（見一審卷一
八、一九頁之民事裁定及確定證明書），上訴人因而本於前開法
條之規定，請求被上訴人賠償損害，依上說明，似難謂為無據。
原審僅以被上訴人聲請系爭暫時狀態處分無何自始不當，遽行認
定上訴人不得依民事訴訟法第五百三十一條第一項之規定，對被
上訴人請求賠償，自有未當。又永全公司九十一年三月六日股東
臨時會解任訴外人黃建亨董事兼董事長職務之決議，直至九十五
年二月九日始被判決撤銷確定，而上訴人於九十一年五月十四日
即經永全公司董事會選為該公司之董事長，倘因被上訴人聲請法
院定系爭暫時狀態處分，致上訴人無法執行其董事長職務，則上
訴人因此不能領取自九十一年八月六日起至九十二年五月五日止
之報酬，能否謂非系爭暫時狀態處分所致之損害，尚值研求。原
審就此未予詳細審認，遽以前揭理由，而為上訴人不利之判斷，
不無可議。上訴論旨，指摘原判決不當，求予廢棄，非無理由。
據上論結，本件上訴為有理由。依民事訴訟法第四百七十七條第
一項、第四百七十八條第二項，判決如主文。
中　　華　　民　　國　九十六　年　　十　　月    四    日
                      最高法院民事第五庭
                          審判長法官  許　朝　雄
                                法官  鄭　玉　山
                                法官  吳　麗　女
                                法官  童　有　德
                                法官  張　宗　權
      本件正本證明與原本無異
                                      書  記  官
中　　華　　民　　國　九十六　年　　十　　月　 十九　 日
                                                    ｖ
